臺灣高雄地方法院民事裁定
108年度消債更字第18號
聲  請  人  陳美杏  
0000000000000000

上列當事人因消費者債務清理事件聲請更生，本院裁定如下：
    主  文
聲請人陳美杏自民國一百零八年三月二十七日下午四時起開始更
生程序。
命司法事務官進行本件更生程序。
    理  由
一、本件聲請意旨略以：伊無力清償債務，曾依消費者債務清理
    條例（下稱本條例）向高雄市苓雅區調解委員會聲請調解但
    不成立，爰聲請准予更生等語。
二、按債務人不能清償債務或有不能清償之虞者，得依本條例所
    定更生或清算程序，清理其債務。債務人無擔保或無優先權
    之債務總額未逾新臺幣（下同）1,200萬元者，於法院裁定
    開始清算程序或宣告破產前，得向法院聲請更生。法院開始
    更生程序之裁定，應載明其年、月、日、時，並即時發生效
    力。法院裁定開始更生或清算程序後，得命司法事務官進行
    更生或清算程序，必要時得選任律師、會計師或其他適當之
    自然人或法人一人為監督人或管理人。消費者債務清理條例
    第3條、第42條第1項、第45條第1項及第16條第1項分別定有
    明文。
三、經查：
  ㈠聲請人所主張上開事實，業據其提出財產及收入狀況說明書
    （卷第5至8頁）、債權人清冊（卷第10至13頁）、戶籍謄本
    （卷第16頁）、苓雅區調解不成立證明書（卷第17頁）、財
    政部高雄國稅局105年及106年度綜合所得稅各類所得資料清
    單及總歸戶財產查詢清單（卷第18頁、第33至34頁）、存摺
    （卷第20至28頁）、商業保險投保資料查詢結果表（卷第32
    頁）、收入切結書（卷第35頁）、勞工保險被保險人投保資
    料表（卷第36頁）、自願職保被保險人投保資料表（卷第37
    頁）、財團法人金融聯合徵信中心前置協商專用債權人清冊
    （卷第55至56頁）、信用報告（卷第58至60頁）、服務證明
    書（卷第78頁）等在卷可參。
  ㈡次查，聲請人於105年及106年度申報所得分別為105,890元、
    0元，惟其自陳106年間有領取「雅集藝術美學」之薪資所得
    每月12,000元，名下有2000年出廠之福特六和汽車1部，勞
    工保險於105年2月1日退保、自願職保亦於105年9月17日退
    保，另有富邦人壽保單解約金6,733元。又聲請人於105年2
    月領取勞保老年一次給付1,621,716元，前任職於「雅集藝
    術美學」，切結每月收入約為12,000元，嗣於「洋億企業行
    」擔任店員，自107年1月起至9月之每月薪資均為18,000元
    ，因車禍致左髕股骨折、左膝挫傷，期間休養2個月，復職
    後自107年12月起減薪為12,000元，其2名成年子女均未給付
    扶養費等情，此有上開綜合所得稅各類所得資料清單、財產
    歸屬清單、勞工保險被保險人投保資料表、富邦人壽保險股
    份有限公司陳報狀、收入切結書、服務證明書、洋億企業行
    函、診斷證明書等（卷第18頁、第33至37頁、第78頁、第80
    至81頁）在卷可參。則在查無聲請人有其他收入來源之情形
    下，佐以其現年53歲，勞工保險及自願職保均已退保，106
    年度亦無申報所得紀錄，且已出具收入切結書及服務證明書
    ，本院即以其現每月收入12,000元作為核算其現在償債能力
    之基礎。
  ㈢關於聲請人個人日常必要支出部分，聲請人陳稱其租屋居住
    ，每月房租5,000元，此有房屋租賃契約書及房租證明在卷
    可稽（本案卷第38至39頁、第79頁）。按債務人必要生活費
    用，以最近一年衛生福利部或直轄市政府所公告當地區每人
    每月最低生活費一點二倍定之，本條例第64條之2第1項定有
    明文。本院參酌衛福部社會司所公告108年度高雄市最低生
    活費標準為13,099元，則聲請人每月生活所必需除有特殊情
    形並有證據證明者外，自宜以此數額之1.2倍即15,719元為
    度，始得認係必要支出。又上開最低生活費用之標準，係照
    當地最近1年平均每人消費支出60％，依其基準之家庭收支調
    查報告調查表格式所示有關經常性支出之調查項目，其原即
    包括利息支出、食品、衣著、房租及水費、電費、醫療保健
    、交通、娛樂、教育等基本生活需求。本院認在聲請人未能
    立證證明其有其他特殊需求之情形下，其個人必要生活費用
    即應以此為限度。
四、綜上所述，以聲請人現每月收入12,000元為其償債能力基準
    ，扣除個人必要生活費15,719元後即可能出現超支情形，惟
    其自陳願撙節開支，以每月還款1,000元為更生清償方案（
    見卷第75頁），而聲請人目前負債總額為1,764,974元（參
    債權人清冊），扣除富邦人壽保險解約金6,733元，以聲請
    人自陳每月可清償1,000元計算，需約146年【計算式：（1,
    764,974－6,733）÷1,000÷12＝146.5】始能清償完畢，應認其
    已不能清償債務。此外，聲請人無擔保或無優先權之債務總
    額未逾1,200萬元，且無本條例第6條第3項、第8條或第46條
    各款所定駁回更生聲請之事由存在，則聲請人聲請更生為有
    理由，應予准許，爰命司法事務官進行本件更生程序。
五、依本條例第11條第1項、第45條第1項，裁定如主文。
中　　華　　民　　國　 108　　年　　3 　　月　　27　　日
                  民事庭　法　官　沈建興
以上正本係照原本作成。
本裁定不得抗告。
中　　華　　民　　國　 108　　年　　3 　　月　　27　　日
                          書記官  胡美儀